【裁判字號】    96,重訴,5
【裁判日期】    971218
【裁判案由】    給付貨款
【裁判全文】
臺灣嘉義地方法院民事判決               96年度重訴字第5號
原      告  弘裕企業股份有限公司
法定代理人  壬○○
訴訟代理人  戊○○
            甲○○
被      告  泓達企業股份有限公司
法定代理人  辛○○
訴訟代理人  庚○○
            賴素玉
            林宜穎律師
訴訟代理人  嚴庚辰律師
複  代理人  林琦勝律師
上列當事人間請求給付貨款事件，經本院於中華民國97年12月4
日言詞辯論終結，判決如下：
    主  文
被告應給付原告新臺幣陸佰壹拾伍萬零貳拾元，及自民國九十
五年六月二十四日起至清償日止，按週年利率百分之五計算之利
息。
訴訟費用由被告負擔。
本判決於原告以新臺幣貳佰零伍萬元供擔保後，得假執行，但被
告如以新臺幣陸佰壹拾伍萬零貳拾元為原告預供擔保，得免為
假執行。
    事實及理由
一、按訴狀送達後，原告不得將原訴變更或追加他訴，但被告同
    意、擴張或減縮應受判決事項之聲請者，不在此限，民事訴
    訟法第255條第1項第1款、第3款分別定有明文。原告原起訴
    請求被告應給付新臺幣（下同）11,476,900元及自民國95年
    6月24日起至清償日止，按週年利率百分之五計算之利息，
    嗣於訴訟進行中（96年6月21日民事更正聲明狀）變更聲明
    為被告應給付原告6,150,023元，及自95年6月24日起至清償
    日止，按週年利率百分之五計算之利息，並經被告表示同意
    ，核其所為，係屬減縮應受判決事項之聲明，揆之首揭規定
    ，應予准許。
二、原告主張：
  (一)被告自90年至95年間陸續向原告購買貨品，原告均依約出貨
    至被告所指定處所，並於次月寄發請款單及發票向被告請款
    ，詎被告卻拒絕給付全部款項，未與原告會算逕行就價差、
    客訴等部分開立對帳單及客訴驗收單等憑證自行扣款，並僅
    就扣款後之金額簽發支票予原告，致原告請款應付金額與被
    告支票實際付款金額產生差距；然原告交付之貨品並無瑕疵
    ，亦無交貨遲延之情事，不同意被告扣款，且經原告要求被
    告逐筆提出爭議貨品加以釐清，被告均無法配合。經原告屢
    次催討，並於95年6月16日寄發存證信函通知被告，被告於
    95年6月20日收受，迄今仍分文未付，合計被告尚積欠原告
    自93年11月份至95年6月份之貨款共6,150,023元，為此爰依
    民法第345條、第367條等規定請求被告給付。
  (二)對被告抗辯所為之陳述：
  1.被告辯稱原告提出之證物不實云云，然原告所提證物不外是
    被告寄發之存證信函、被告所提供的月份對帳單、驗收單等
    ，再佐以原告提出該月份客戶銷貨交易表，豈能謂原告所提
    證物不實。
  2.被告所扣除之客訴部分並未先通知原告即自行扣除，所提出
    自行扣減之客訴部分資料，亦係付款數月後被告因原告要求
    始提供，且僅記載客訴數量、貨物規格及金額，未說明客訴
    瑕疵、交貨遲延等緣由，也未會同原告會算釐清，原告不同
    意扣款。況被告一旦發現貨品瑕疵理應退貨處理，不得毀損
    貨品要求拒付款項。
  (三)並聲明：被告應給付原告6,150,023元，及自95年6月24日起
    至清償日止，按週年利率百分之五計算之利息。
三、被告則以：
  (一)原告所提證物均為原告公司所製作之私文書，並無被告公司
    人員所簽名而確認之文件，難認為真實。
  (二)兩造間交易方式為原告先向被告提出報價單，列明貨品之名
    稱、規格、單價後（要約），被告再就購買之貨物給原告訂
    購單，惟單價與原告所提出之單價不同，依民法第160條第2
    項規定顯係被告重新向原告要約，而原告於收到被告訂購單
    後直接出貨，顯係以意思實現之方式就上開要約達成合意，
    是原告自不得請求價差部分；另因原告所交付之布品有異常
    、故障、規格不符、走紗污損等重大瑕疵，導致客戶之布品
    銜接後續作業無法進行部分，被告於發現瑕疵時依合法程序
    通知原告，而因瑕疵品再載運回臺灣所費不貲，經雙方協議
    後，原告同意將部分瑕疵布品委託當地客戶以廢棄物處理，
    並同意以補布或扣款方式補償損失，部分則退還給原告；又
    被告向原告公司訂購貨品均有訂購單為憑，訂購合約書中均
    有載明交貨日期，被告為免因原告延遲交貨而違約故需改用
    空運，所衍生之空運費相關費用則經原告同意由原告負擔。
  (三)兩造付款方式為每月訂貨後以付款日起算月結60天之方式付
    款，且於每月會帳中談妥扣除因原告延遲交貨、故障瑕疵等
    造成被告損害之事由（扣款事由），詳細會算應收應付款項
    並確定處理方式後由被告開立支票付款，原告每個月均依被
    告開立之支票兌領，是每月應扣款事由均已於每月會帳中取
    得共識而扣款，倘原告不同意扣款，豈會每月僅收訖被告所
    付之貨款，而未於次月將上次交易被告所扣款項一併向被告
    請求，原告既未表示不同意即不得諉為不知。從而，原告所
    提之證物被告均與原告會過帳，並已將每月之貨款結清，雙
    方買賣契約關係業已消滅，何來積欠千萬餘元，是原告所提
    系爭「未結案客訴扣款」顯係無中生有。
  (四)並聲明：原告之訴及假執行之聲請均駁回；如受不利判決，
    願供擔保請准宣告免為假執行。
四、兩造不爭執事項:
    原告主張兩造於93年11月至95年6月份間訂有買賣契約，原
    告交付貨物予被告收受後，被告則以客訴瑕疵、給付遲延所
    增加之空運費用等理由，每月開立對帳單及客訴驗收單等憑
    證，先行將客訴金額自應付貨款中扣除，自93年11月份至95
    年6月份未給付給原告之貨款金額共計6,150,023元一節，93
    年11月份遭被告扣款之金額為369,380元，如果扣除11月份
    之貨款，被告96年6月27日之陳報狀金額係正確，業據原告
    提出客戶銷貨交易表、對帳單、驗收單、客訴金額彙整表等
    件為證，復為被告所不爭（見本院97年11月27日、97年12月
    4 日言詞辯論筆錄），堪信屬實。
五、原告主張自93年11月起至95年6月份止，被告逕行將原告主
    張之貨款扣除6,150,023元，尚應給付上開積欠之貨款，被
    告則以上開金額係因貨物有瑕疵，或給付遲延所增加之空運
    費等應由原告支付之費用，且經原告同意等語置辯，是本件
    應審究者為，原告交付之貨物是否有瑕疵或給付遲延？兩造
    是否有扣款之合意？本院經查：
（一）按當事人主張有利於己之事實者，就其事實有舉證之責任
      ，民事訴訟法第277條定有明文。次按，商人所供給之商
      品及產物之代價請求權，因2年間不行使而消滅，民法第
      127條第8款定有明文。
（二）按物之出賣人，對於買受人應擔保其物依第373條之規定
      危險移轉於買受人時，無滅失或減少其價值之瑕疵，亦無
      滅失或減少其通常效用，或契約預定效用之瑕疵。但減少
      之程度無關重要者，不得視為瑕疵。出賣人並應擔保其物
      於危險移轉時，具有其所保證之品質。民法第354條著有
      明文。又按買受人應按物之性質，依通常程序從速檢查其
      所受領之物。如發見有應由出賣人負擔保責任之瑕疵時，
      應即通知出賣人。買受人怠於為前項之通知者，除依通常
      之檢查不能發見之瑕疵外，視為承認其所受領之物。不能
      即知之瑕疵，至日後發見者，應即通知出賣人，怠於為通
      知者，視為承認其所受領之物；買賣因物有瑕疵，而出賣
      人依前五條之規定，應負擔保之責者，買受人得解除其契
      約或請求減少其價金。但依情形，解除契約顯失公平者，
      買受人僅得請求減少價金。民法第356條及第359條亦分別
      著有明文。
（三）被告主張原告所交付之布品有異常、故障、規格不符、走
      紗污損等重大瑕疵，導致客戶之布品銜接後續作業無法進
      行部分，被告於發現瑕疵時依合法程序通知原告，而因瑕
      疵品再載運回臺灣所費不貲，經雙方協議後，原告同意將
      部分瑕疵布品委託當地客戶以廢棄物處理，並同意以補布
      或扣款方式補償損失，部分則退還給原告；又被告向原告
      公司訂購貨品均有訂購單為憑，訂購合約書中均有載明交
      貨日期，被告為免因原告延遲交貨而違約故需改用空運，
      所衍生之空運費相關費用則經原告同意由原告負擔云云，
      為原告所否認。經查，被告自承於93年12月間起至95年6
      月止，共扣款5,780,643元，扣款之金額、事由詳如附表
      ，綜觀被告所提出之扣款附表，被告主張扣款之理由不外
      貨物有瑕疵及原告遲延交付貨物，致被告改依空運之方式
      運送等情。惟證人即被告公司之業務主管己○○證稱: 「
      （九十三年至九十五年被告向原告購買貨物是否知悉兩造
      間買賣流程？）我們會向原告先詢價，詢價之後兩造議價
      ，如果同意的話由我們下訂單，確定交期後被告才送貨過
      來，至於繳款部分我不知道。」、「（原告送貨是由你點
      收？）是由原告直接出貨給我們指定的客戶。」、「（如
      何得知原告的出貨有瑕疵？）我們有品管在原告出貨之前
      會到他們公司去檢查，另外是由客戶向我們反應。」、「
      （是否曾因原告貨品有瑕疵而退貨？）有，94年12月份客
      戶陸續反應有瑕疵，在95年2月份我們有先通知原告要扣
      款，至95年5月份我們統計退貨三萬多碼，折合約二百多
      萬元。」、「（是否有通知原告，且原告同意扣款之證據
      ？）我是電話告知原告的員工周淑萍，周淑萍是作出貨的
      工作。」、「（除了和周淑萍口頭通知之外，是否有正式
      向原告作扣款請求？）沒有。」; 另被告公司員工乙○○
      、丙○○則證稱: 「（貨物有瑕疵的部分是否有退貨？）
      95 年2月份那次統計出來的貨物瑕疵因為數量很大，貨物
      由海關運回退給原告，數量三萬多碼，其他的沒有退。」
      ; 證人即被告委託之報關行人員丁○○亦證稱: 「（是否
      曾經處理過被告因原告貨物瑕疵退貨的事項？）有，95年
      7 月6日有將31890碼的布退給原告。」、「（這些布是誰
      要你退給原告？）被告委託我報關，叫我將貨物退給原告
      。」、「（是否知悉退貨原因？）被告跟我說貨物有瑕疵
      ，我只有退過這一次。」、「（貨是退給何人？）退給原
      告，且退貨的費用由原告負責。」、「（退貨三萬餘碼部
      分原告是否同意收回？）有，並且聲明所有費用由他們公
      司負責。」、「（退貨的時候與周淑萍如何聯繫？）我都
      是用電話和她聯繫，所有費用由原告負擔，她也同意。」
      （見本院96年11月12日言詞辯論筆錄）。足證，被告於原
      告出貨前，已先派品管到原告公司檢查，設若原告之供貨
      有瑕疵，被告豈會同意原告出貨予被告之客戶? 又被告既
      已派員檢查原告之貨物，何以原告出貨後，被告之客戶又
      反應貨物有瑕疵? 再被告所提出之貨物瑕疵附表，期間自
      93 年12月起至95年6月止，何以證人乙○○、丙○○僅證
      稱於95年2月份有退貨，其他沒有? 顯與被告提出之附表
      不符。又被告既以貨物瑕疵主張退貨，何以由報關行人員
      丁○○通知原告之公司員工周淑萍? 被告於本件訴訟中，
      主張因系爭貨物瑕疵及遲延給付之事實，依舉證責任分配
      原則，自應由被告就原告提供系爭貨物存在瑕疵及給付遲
      延之事實，負舉證責任。惟查，被告迄未舉證證明原告提
      供系爭貨物瑕疵及給付遲延，則被告辯稱：係因原告提供
      貨物瑕疵及給付遲延云云，即難採信。
（四）被告供稱：「（你們主張扣款的理由為何？）扣款理由有
      瑕疵、空運費及貨物來不及進場部分價差。」、「（貨物
      瑕疵有無退還？）瑕疵貨品我們沒有退回去給原告，原告
      還希望我們處理掉，詳如97年11月28日我們所提出的貨款
      說明及資料。」、「（為何要扣款，扣款為何包含空運費
      ？）因為原告延遲給付，不能用海運要用空運。」、「（
      何謂貨物來不及進廠要扣款？）我們契約有訂立履行的時
      間，原告如果有遲延交付貨物，應該要負擔。」、「（瑕
      疵的貨品目前在哪裡？）我們有部分銷燬掉了，有部分退
      還給原告。」、「（那部分有退貨？）附件第四十三。我
      們是經過協商之後，有部分我們的客戶已經裁下來使用，
      退回的部分是沒有辦法使用的。」、「（該次貨物為何全
      部扣款？）我們只有將故障部分退回，故障的布我們已經
      剪成一條條。」（見本院97年12月4日言詞辯論筆錄）。
      經查，被告主張94年11月6日出天津3173碼布有50%無法使
      用，並提出電子郵件一件（即附件43）為證，然原告否認
      ，主張有瑕疵之貨物由被告逕行處理掉（見本院97年12
      月4日言詞辯論筆錄）。衡情，被告既通知原告貨物有瑕
      疵，理應退回，被告未舉證證明原告同意被告將所謂瑕疵
      貨物逕行處理，何以被告未將瑕疵貨物逕行退回? 竟將所
      謂瑕疵貨物裁剪使用，退回之部分貨物亦經裁剪成條狀?
      則被告空言貨物有瑕疵云云，應非真實。
（五）兩造所稱之「客訴金額」，均係由被告逕行自貨款中扣除
      ，扣款之數量、金額均係由被告單方計算後再開具對帳單
      或驗收單通知原告，此為兩造所不爭，則被告抗辯上開扣
      款金額業經原告同意等語，既為原告所否認，即應由被告
      就兩造間有扣款合意之事實負舉證責任。原告主張，不同
      意被告扣款，曾請求被告付款，原告對帳只是對當月的帳
      ，沒有簽折讓單同意，是被告單方面逕行扣款。通常原告
      先開立請款單和發票給對造，是當月份的應收貨款，被告
      就開立對帳單給原告，對帳單的內容就是被告認為要扣款
      之後的金額，就直接寄支票給原告。如果被告認為貨物有
      瑕疵，應該要提出折讓單出來讓我們同意並簽發，但是他
      們都沒有提出貨物有瑕疵及折讓單，就單方面直接扣款等
      語。經查證人即原告公司事業部主管郭正沛於本院另案96
      年重訴42號原告訴請被告給付貨款時證稱: 「（提示支付
      命令聲請狀異動彙總表（90年7月到91年2月、93年5月到
      94 年8月）是否清楚兩造就彙總表記載貨品交易情形?）
      清楚．．．我們收到訂單以後就開始生產安排出貨，在該
      月月底出完貨以後，我們根據出貨單於次月月初開發票，
      發票上有記載被告應給付貨款，貨款是以我向他們報價的
      單價計算，被告於第三個月簽發該月的貨款金額支票給原
      告，我們拿到支票以後發現與發票金額不同，我們公司帳
      務小姐及我都有向被告反應應收帳款與實收帳款有差距，
      有差距的原因，有的是單價的問題，有的是客訴（物品瑕
      疵）的問題，被告法定代理人表示要處理，但一直都沒有
      處理。」; 證人即原告公司管理部經理陳滄俊亦證稱: 「
      就我負責兩造交易的結果，長年以來就原告憑證的應收金
      額（即發票的金額）都多於實收金額，我就差額部分，曾
      經跟郭正沛去找辛○○，．．」（見本院另案96年度重訴
      字第42號96年8月8日言詞辯論筆錄）。足證，被告收受原
      告之貨物後，迨第三個月始簽發支票予原告清償貨款，對
      被告逕行扣款部分，證人郭正沛及陳滄俊確曾多次找被告
      法定代理人辛○○洽談未果。衡情，設若原告同意被告逕
      行扣款，何以原告公司主管郭正沛、經理陳滄俊需多次找
      被告法定代理人洽談短少之貨款? 則被告主張，兩造付款
      方式為為每月訂貨後以付款日起算月結60天之方式付款，
      且於每月會帳中談妥扣除因原告延遲交貨、故障瑕疵等造
      成被告損害之事由（扣款事由），詳細會算應收應付款項
      並確定處理方式後由被告開立支票付款，原告每個月均依
      被告開立之支票兌領，是每月應扣款事由均已於每月會帳
      中取得共識而扣款，倘原告不同意扣款，豈會每月僅收訖
      被告所付之貨款，而未於次月將上次交易被告所扣款項一
      併向被告請求，原告既未表示不同意即不得諉為不知云云
      ，委無足取。被告既未舉證證明原告同意扣款，實難以被
      告自行扣款後之驗收單推論原告同意被告扣款之事實。
（六）被告雖主張，當被告發現原告所交付的貨物有瑕疵時，被
      告會立刻開驗收單通知原告，並算出扣款的數量及金額，
      由此可證原告已同意扣款等語，並提出扣款說明、驗收單
      、電子郵件、傳真文件等為證，然上開文件均係被告單方
      製作，且綜觀其內容或係被告公司內部行政作業間、或與
      客戶間之聯繫溝通往來文件，並非被告將貨物瑕疵或遲延
      給付之事實通知原告之文件，尚且難據此逕認被告就貨物
      瑕疵及遲延給付情事，已盡通知之義務。
（七）又再觀被告所提出之「對帳單」及「驗收單」，其上均僅
      空泛載稱「故障布」、「空運運費」，並未載明貨物瑕疵
      原因及數量或原告給付遲延之具體情形與依據供本院查證
      ，則被告空言原告所交付之貨物有瑕疵或有遲延給付之情
      事，實不可採。
（八）綜上，被告並未舉證證明原告交付之貨物有瑕疵及遲延給
      付，僅空言辯稱原告既已受領被告所交付之對帳單、驗收
      單，並兌領被告開立用以支付貨款之支票，且持續與被告
      交易等情，足見原告同意被告扣款云云，顯係被告單方主
      觀臆測之詞，委無可取。被告既已收受原告交付之貨物，
      並自陳自93年11月份至95年6月份間，共計有6,150,023元
      之貨款未給付予原告，則原告請求被告給付6,150,023元
      ，及自95年6月24日起至清償日止，按週年利率百分之5計
      算之利息為有理由。
六、綜上所述，原告主張被告尚未給付93年11月份起至95年6 月
    止之貨款金額共計6,150,023元，而依買賣契約之法律關係
    請求被告應給付原告6,150,023元及自95年6月24日起至清償
    日止，按週年利率百分之5計算之利息，為有理由，應予准
    許。
七、兩造均陳明願供擔保，聲請宣告假執行或免為假執行，核無
    不合，爰酌定相當之擔保金額，均予以准許。
八、本件事實已臻明確，兩造其餘攻擊防禦方法，均與本案判決
    結果不生影響，爰不予逐一論述，併此敘明。
九、據上論結，本件原告之訴為有理由，依民事訴訟法第78條、
    第390條第2項、392條第2項，判決如主文。
中    華    民    國    97    年    12    月    18    日
                  民事第一庭法  官  柯月美
以上正本係照原本作成。
如對本判決上訴須於判決送達後20日內向本院提出上訴狀。
中    華    民    國    97    年    12    月    18    日
                            書記官  李文政


司法院資訊處製作；財團法人民間司法改革基金會備份。
